臺灣高等法院刑事判決　　　　　　　　　　　　　　九十三年度上易字第四二Ｏ號
　　上　訴　人
　　即　被　告　甲○○
右上訴人因詐欺案件，不服臺灣基隆地方法院九十二年度易字第九三號，中華民國九
十二年十二月九日第一審判決（起訴案號：臺灣基隆地方法院檢察署九十二年度偵緝
字第三○號）提起上訴，本院判決如左：
    主  文
上訴駁回。
    事  實
一、甲○○見其姐之同居人乙○○係在大陸地區經商之臺商，認有機可乘，竟意圖為
    自己不法之所有，於民國九十一年八月十三日乙○○入境回臺之際，至桃園中正
    國際機場接機，並向乙○○佯稱乙○○倘投資天九牌賭場，保證每投資新臺幣（
    下同）十萬元，一天可獲取一萬二千元之高額利潤，其後復一再接續施以同前之
    詐術，使乙○○陷於錯誤，應允搭機至大陸地區取款投資，並於同年八月二十日
    攜帶美金一萬五千元返臺，甲○○為取信於乙○○，即於乙○○返臺當天開立由
    其妻子郭淑芬（業經臺灣基隆地方法院檢察署檢察官為不起訴處分）任保證人之
    九十萬元保管書一份由乙○○收受，並陪同乙○○前往臺北市萬華區某地下兌幣
    中心將美金一萬五千元兌換成新臺幣（下同）五十萬零八千元，乙○○於取得兌
    換之新臺幣後，隨即交付五十萬元與甲○○作為投資賭場之用。詎甲○○取得前
    揭款項之翌日即行蹤不明，迨同年九月十八日為乙○○尋獲，甲○○為敷衍乙○
    ○乃再書立一份延期清償之收據，保證於九十一年十月七日前還款，惟屆期仍未
    還款，且逃匿無蹤，乙○○始知受騙。
二、案經乙○○訴由臺灣基隆地方法院檢察署檢察官偵查起訴。
    理  由
一、訊據被告甲○○雖坦承有於前揭時間開立保管書及延期清償收據予告訴人乙○○
    之情，惟矢口否認有何詐欺取財之犯行，辯稱：乙○○知悉其有朋友在賭博，主
    動問及投資賭場之事，並交付三十四萬元，要其代為投資賭場，其將乙○○交付
    之款項悉數依黃錫齡（綽號「阿齡」）之指示轉交給賭場現場負責之人，嗣並欲
    交付五十五萬元支票給乙○○，惟乙○○拒收，其並無詐欺取財之意圖云云。惟
    查：
(一)被告如何於前揭時間一再向告訴人佯稱倘投資天九牌賭場，保證每投資十萬元，
    一天可獲取一萬二千元之高額利潤，使告訴人信以為真，而交付五十萬元予被告
    ，被告隨即避不見面之情，迭據告訴人以證人身分於偵查及原審調查時指證綦詳
    （見三八五三號偵查卷第三至四頁、十八至十九頁、三○號偵查卷第三二頁反面
    、原審九十二年八月二十八日訊問筆錄、同年十月二十二日訊問筆錄），且被告
    於告訴人九十一年八月十三日返臺當日，有請告訴人吃飯，並於吃飯時向告訴人
    提及投資之事，後來告訴人返回大陸地區拿錢，投資之後告訴人一直找不到被告
    ，係透過告訴人養子廖振宏之母親始聯絡到被告，廖振宏母親對被告將告訴人錢
    拿走就找不到人一事非常生氣等情，亦據證人即告訴人養子廖振宏證述在卷（見
    原審九十二年十月二十二日訊問筆錄），復有被告立據之保管書及延期清償收據
    各一紙在卷可參（見三八五三號偵查卷第五至六頁），足徵告訴人所指非虛，堪
    以採信。
(二)被告雖辯稱係告訴人知悉其有朋友知道投資賭場門路，主動向其問及投資賭場之
    事，並要求其轉交投資款項云云，惟投資賭場一事係被告主動向告訴人提及，已
    據證人廖振宏證述明確，且告訴人與黃錫齡互不認識，亦據證人黃錫齡證述在卷
    （見原審九十二年十一月二十七日審判筆錄），復依卷附被告書立之保管書所載
    ：「民國九十一年八月二十日乙○○拿給甲○○新臺幣九十萬元正，保管至民國
    九十一年八月二十九日還給乙○○，不得有錯。如沒如期還清，每日罰新臺幣三
    萬元」等語，被告負有於九十一年八月二十九日返還告訴人九十萬元之義務，倘
    如被告所辯，係告訴人主動要求提供投資賭場門路，其僅係幫告訴人轉交投資款
    項之居間人，又何須以其妻郭淑芬為連帶保證人簽立上開保管書，並負有返還告
    訴人投資款項、額外報酬及違約金之義務？是本案係被告主動以高報酬為餌而誘
    使告訴人投資賭場一節，應堪認定，被告前揭所辯，核與事實及常情不符，不足
    採信。
(三)被告雖又辯稱告訴人換取五十萬元，因其曾向告訴人借十萬元一個月，告訴人要
    收取四萬元利息，故扣除十萬元一月之本金及利息，再扣除機票錢二萬元，僅交
    給他三十四萬元云云，然此已為告訴人所否認，且告訴人交付被告款項之日期係
    九十一年八月二十日，業如前述，則依被告所述推算，告訴人借其十萬元款項之
    日期應在九十一年七月間，然告訴人於九十一年五月十四日至同年八月十二日間
    並不在臺灣，此有內政部警政署入出境管理局九十二年五月十六日境信昌字第○
    九二○○四七八七二號函附告訴人出入境紀錄表一份在卷可按，則告訴人如何出
    借款項與被告？況告訴人對金錢進出係屬小心謹慎之人，此由其交付款項與被告
    ，尚要求被告尋找連帶保證人書立保管書即明，若其確有於一個月前貸與被告十
    萬元款項，自當立有借據，惟被告並未提出借據以資證明，其所辯曾於一個月前
    向告訴人借款十萬元云云，自不足採。復參以被告於原審調查時供稱：其交給賭
    場的人是五十萬元等語（見原審九十二年五月五日訊問筆錄），足見告訴人陳稱
    其交付被告之款項係五十萬元，應為可採，被告辯稱僅收受三十四萬元云云，不
    足採信。
(四)又被告於偵查時辯稱：其係將告訴人交付之款項全數拿去五堵給黃錫齡朋友，白
    銀文不知道其把錢交給黃錫齡之事（見三○號偵查卷第十三頁、第十九頁反面）
    ，嗣於原審調查時則稱：其係依照黃錫齡之指示，交給一個現場負責之人（見原
    審九十二年五月五日訊問筆錄），復於原審行準備程序時陳稱：黃錫齡知道其把
    錢交給他的朋友作賭場投資，白銀文也知道其有把錢交給賭場之人（見原審九十
    二年九月二十六日準備程序筆錄），再於原審審理時稱：廖振宏知道其把錢拿給
    賭場之人，並指認黃錫齡口卡，表示錢係交給黃錫齡（見原審九十二年十一月十
    二日審判筆錄），其前後陳述反覆不一，且證人廖振宏已到庭證述：其不知道被
    告交錢給賭場一事（見原審九十二年十月二十二日訊問筆錄），證人黃錫齡亦到
    庭否認有收受被告交付之款項及九十一年七月至九月間曾指示被告將五十萬元交
    給賭場之人（見原審九十二年十一月二十七日審判筆錄），已難認被告所辯其有
    將告訴人交付之款項交給賭場之人投資之陳述為可採。且若確有投資賭場一事，
    理應有獲利結算，惟被告就投資所得部分先稱：其將款項交給賭場之後，現場有
    交付其五十五萬元支票，但告訴人拒收，其就拿支票再至賭場換現金，賭場之人
    要求其賭博，否則不能換現金，後來就將錢輸掉等語（見原審九十二年五月五日
    訊問筆錄、同年十一月十二日審判筆錄），嗣經公訴人依被告自白當庭更正起訴
    事實，認被告係涉犯刑法第三百三十五條第一項之侵占罪嫌後，隨即改稱：賭場
    已結帳完，該五十五萬元支票係向黃錫齡所借，因告訴人拒收，後來輸光，黃錫
    齡就以抵銷為由，沒有將告訴人投資的利潤給他等語（見原審九十二年十一月十
    二日審判筆錄），復於九十二年十一月二十七日庭訊時改稱：告訴人交付的錢在
    賭場裡，還沒有「破」（指結帳之意），所以沒有拿到錢，其只輸掉一、二萬，
    未花用告訴人之款項，其向黃錫齡借五十五萬元支票，告訴人拒收，其就返還黃
    錫齡，其上次（指九十二年十一月十二日開庭）所指五十五萬元支票，不是這一
    張，是另外一張票；其拿錢進去賭場那天整晚都在那邊等，那天都沒有「破」，
    因有人賭輸，沒有拿錢出來沒有辦法「破」，要隔天才能「破」等語（見原審九
    十二年十一月二十七日審判筆錄），所述無一相符，顯係臨訟編撰之詞，不足採
    信。且賭場之利潤那有可能投資十萬元一天就可賺一萬二千元，業據證人即曾至
    被告所述賭場賭博之黃錫齡證述在卷，參以賭場其背後均有黑白兩道之利益糾葛
    參雜其中，非一般人所能介入，被告既不認識該賭場之真正負責人，又如何能夠
    輕易加入該賭場為股東並分紅，顯見被告所辯確有將告訴人交付之款項投資賭場
    云云，委無可採。再參以證人黃錫齡證稱：其進去被告所述之賭場玩過二次，依
    該賭場規矩是要先交錢到賭場才可以進入，然後再按照交給賭場之款項，作為當
    天在賭場賭博之賭金，賭完之後再結算，如果贏錢就連本帶贏的部分，拿錢回去
    ，如果輸掉就無法拿錢回去等語（見原審九十二年十一月二十七日審判筆錄），
    可見被告所言有將告訴人交付之款項轉交賭場之人，縱係屬實，亦無從認定係投
    資賭場，況被告所述投資之賭場係以交付賭資作為入場資格，根本不會有當天無
    法結帳之情形，被告復無法交待告訴人投資所得之去向，故被告顯係假藉投資賭
    場為由，行詐騙告訴人款項之實，其具有為自己不法所有之意圖，施用詐術，使
    告訴人陷於錯誤而交付財物之犯行，應足認定。至被告向黃錫齡借得五十五萬元
    支票欲償還告訴人遭拒一節，固據證人黃錫齡到庭證述屬實（見同上審判筆錄）
    ，惟被告詐欺行為已完成，不因其嗣後欲退還所得財物而卸免其責，是被告事後
    縱有償還之動作，亦無礙其犯行之認定。
(五)綜上所述，被告所辯，均不足採，其意圖為自己不法所有，向告訴人謊稱投資賭
    場可獲取高額利潤，使告訴人陷於錯誤而交付五十萬元款項之事實，應堪認定。
    事證明確，其犯行堪以認定。
二、核被告所為，係犯刑法第三百三十九條第一項之詐欺取財罪。原審認被告罪證明
    確，適用刑法第三百三十九條第一項，罰金罰鍰提高標準條例第一條前段，並審
    酌被告不思以己力賺錢，竟利用告訴人之貪念，騙取告訴人勞力所得以供己用，
    詐騙金額高達五十萬元，告訴人所受之財產損失非輕，且迄未與告訴人達成和解
    ，並於犯後一再飾詞卸責，毫無悔意等一切犯罪情狀，量處有期徒刑十月。核其
    認事用法並無不合，量刑亦屬適當。被告上訴意旨猶執陳詞否認詐欺犯行，並空
    言陳稱其已與告訴人達成協議，每月分期償還，惟未能提出任何和解文件以供本
    院參酌，被告之上訴為無理由，應予駁回。
三、被告經合法傳喚，無正當之理由不到庭，爰不待其陳述，逕行判決。
據上論斷，應依刑事訴訟法第三百六十八條、第三百七十一條，判決如主文。
本案經檢察官呂光華到庭執行職務。
中　　　華　　　民　　　國　　九十三　　年　　　五　　　月　　 十一 　　日
                              臺灣高等法院刑事第二十四庭
                                  審判長法  官　陳　貽　男
                                        法  官　陳　憲　裕
                                        法  官　徐　世　禎
右正本證明與原本無異。
不得上訴。
                                        書記官　陳　玲　憶
中　　　華　　　民　　　國　　九十三　　年　　　五　　　月　　 十一 　　日
附錄本案論罪科刑法條：
中華民國刑法第三百三十九條第一項
意圖為自己或第三人不法之所有，以詐術使人將本人或第三人之物交付者，處五年以
下有期徒刑、拘役或科或併科一千元以下罰金。
